台灣台北地方法院刑事判決　　　　　　　　　　　　九十一年度簡上字第二一六號
　　公　訴　人　台灣台北地方法院檢察署檢察官
　　上　訴　人
　　即　被　告　丁○○
　　　　　　　　戊○○
　　輔　佐　人　己○○
右上訴人因傷害等案件，不服本院簡易庭九十一年度簡字第一九四六號，中華民國九
十一年六月二十六日第一審簡易判決（聲請簡易處刑案號：台灣台北地方法院檢察署
九十一年度偵字第五０七六號）提起上訴，本院管轄第二審合議庭判決如左：
    主  文
原判決關於丁○○、戊○○部分撤銷。
丁○○、戊○○共同傷害人之身體，各處拘役拾日，如易科罰金，均以佰元折算
壹日。
    事  實
一、緣因丙○○（丙○○與許家瀚、甲○○三人共同傷害之部分業經判決確定）於民
    國九十年十月十五日中午時許，在丁○○所開設位於台北縣石碇鄉豐田村磨石坑
    一之一號之雜貨店內發生嫌隙，丙○○乃於同日十六時許再返回雜貨店理論，其
    子許家瀚（原名乙○○）及甲○○二人見狀乃尾隨同往雜貨店，丙○○到雜貨店
    後復與丁○○發生爭執，二人進而各基於傷害對方之犯意出手毆打對方，而丁○○之子戊○○在店內，見狀即持木棍而與丁○○共同基於傷害之犯意聯絡進而為
    傷害之行為，適許家瀚、甲○○亦分持所拾得之鐵管亦尾隨至店內見此情形，丙○○、許家瀚、甲○○乃共同基於傷害之犯意聯絡而為傷害行為，而雙方共五人
    相互為傷害行為之結果，因而致丙○○受有左大腿、左背及左前臂挫傷，甲○○
    受有左側胸部及手臂挫傷，許家瀚受有頭部外傷、左側肩及手臂擦挫傷之傷害，
    另丁○○（聲請書誤載為黃金發）亦因此受有頭部外傷腦震盪、腹部挫傷及肢體
    多處瘀傷，戊○○則受有頭部外傷腦震盪、左右手肘鈍挫傷及多處瘀傷之傷害。
二、案經丙○○、許家瀚、甲○○訴由台北縣警察局新店分局報告台灣台北地方法院
    檢察署檢察官聲請簡易判決處刑。
    理  由
一、訊之被告丁○○、戊○○二人均不否認有於前揭時間地點，丙○○、許家瀚、甲○○至店內之事實，惟均否認有傷害之行為，均辯稱：當時丙○○等三人一進入
    雜貨店內就開始打人，伊二人就先後被打倒在地，並未出手打人等語。然查：丁○○、戊○○於上訴狀中均記載「上訴人見其人多勢眾，且上訴人年已六十六歲
    ，其子戊○○基於自衛和保護其父之安全，隨手拿出木棍防禦之舉動，若在被歐
    過程中，有傷及另被告亦屬過失」等語，與被告二人於本院所辯之詞，尚屬有間
    ；次查：前揭事實之經過，業經證人丙○○證稱：「我跟我兒子去，他又打我，
    我兒子才出手」、「戊○○那時從桌上跳出來，又打我，剛開始起衝突時，戊○○沒有打我，他是從櫃台跑出來，我兒子問為何打我，雙方衝突，才打起來」等
    語，證人許家瀚證稱：「因為我爸要過去那邊，我媽叫我趕快過去，怕出事，我
    們到那邊，看到他們打我爸，我們是跟在我爸後面去的不是一起去的，我是跟我
    弟弟一起去的」、「我到現場看到出手的人是丁○○，戊○○還沒有出手，他坐
    在櫃台那邊，戊○○是等我們到的時候才拿棍子出來」、「他兒子拿棍子出來，
    我們就打起來」、「被告二人都有出手」，證人甲○○證稱：「我看到：：我們
    要問說他們為何打我爸」、「然後我就衝過去幫我爸，因為看到自己的爸爸被打
    ，那時我衝過去時，哥哥就進來了」、「（被告二人是否有出手？）有，我們在
    場五人都有出手，都有受傷」等語，而三人所證之詞相互間以及警訊時所述之情
    形亦相符合，應足採信三人所述非虛；又查：丙○○受有左大腿、左背及左前臂
    挫傷，甲○○受有左側胸部及手臂挫傷，許家瀚受有頭部外傷、左側肩及手臂擦
    挫傷之傷害，亦有耕莘醫院診斷證明書三份（偵卷第十三頁參見）在卷可稽，是
    丙○○、甲○○、許家瀚確實受有傷害，應堪認定，且三人身體左側均多處受有
    傷害，此亦與面對之人從右手方向為傷害行為之情相符；被告丁○○、戊○○二
    人雖屢屢辯稱並未出手，被打又遭判刑不能服氣等語，並要求查明事實還其清白
    ，然而，經本院詢問有何證據可資調查，其則表示證人不願出庭作證且未看見過
    程，亦未陳明證人之資料供本院傳訊，是被告丁○○、戊○○所辯前詞，尚無證
    據可資佐證所言為真實；又查：按「正當防衛，係對於現時不法之侵害，為防衛
    自己或他人之權利所為之行為而言。本件上訴人與許某互毆，既未能證明許某先
    行侵害，即無主張正當防衛之餘地」，最高法院七十三年度台上字第四０四五號
    判例可資參照，而本件被告二人與丙○○三人雙方互為傷害行為之肇因係被告丁○○與丙○○發生爭執後為相互傷害行為所引起，且無證據可認係丙○○等人先
    行為所致，則依前述最高法院前揭判例之意旨，當無正當防衛之情形，併此說明
    。綜上所述，被告丁○○、戊○○二人確有傷害之行為，應堪認定。
二、核被告丁○○、戊○○二人所為，均係犯刑法第二百七十七條第一項之傷害罪。
    被告二人間，有犯意之聯絡及行為之分擔，均為共同正犯。被告二人一行為而傷
    害丙○○等三人受傷，係一行為觸犯數罪名，為想像競合犯，均應從一重處斷。
    原審依偵查中之證言、診斷證明書及其他證據，認被告丁○○、戊○○二人傷害
    犯行明確，據而論科，固非無見。惟查被告丁○○、戊○○二人所為係一行為觸
    犯數罪名之想像競合已如前述，原審漏未斟酌此點，且未審酌本件肇因丙○○係
    因當日中午與被告丁○○發生嫌隙，心中不平而再度前往理論，又許家瀚、甲○○於進入被告二人之店中前，即於路上撿拾鐵管顯係有備而來，而被告二人所受
    之傷害，與丙○○等三人所受傷害之嚴重性甚有差異，而原審量處被告二人有期
    徒刑四月，丙○○等人則量處有期徒刑五月，核亦與比例原則有違，原判決既有
    可議之處，乃屬無可維持，應由本院撤銷改判。爰分別審酌本件之犯罪原因背景
    係因丙○○等人至被告二人店內所引致、被告二人以及丙○○等三人受傷之程度
    、犯後態度等一切情狀，量處如主文第二項所示之刑。另被告戊○○所使用之木
    棍因未扣案，爰不為沒收之諭知，併此敘明。
三、據上論斷，應依刑事訴訟法第四百五十五條之一第一項、第三項、第三百六十九
    條第一項前段、第三百六十四條、第二百九十九條第一項前段，刑法第二十八條
    、第五十五條、第二百七十七條第一項、第四十一條第一項前段，罰金罰鍰提高
    標準條例第一條前段、第二條，判決如主文。
本案經檢察官蔡秋明到庭執行職務。
中      華      民      國    九十一    年     十一     月    二十六    日
                                  台灣台北地方法院刑事第一庭
                                          審判長  法  官  陳興邦
                                                  法  官  唐于智
                                                  法  官  蘇嘉豐
右正本證明與原本無異。
不得上訴。
                                                  書記官  蘇靜紅
中      華      民      國    九十一    年     十一     月    二十六    日
附錄本案論罪科刑所適用法條全文：
刑法第二百七十七條
傷害人之身體或健康者，處三年以下有期徒刑，拘役或一千元以下罰金。
犯前項之罪，因而致人於死者，處無期徒或七年以上有期徒刑，致重傷者，處三年以
上、十年以下有期徒刑。
